臺灣高等法院刑事判決　　　　　　　 100年度上訴字第2366號
上　訴　人　臺灣士林地方法院檢察署檢察官
被　　　告　張俊德
上列上訴人因被告違反毒品危害防制條例案件，不服臺灣士林地
方法院100年度審訴字第316號，中華民國100年6月24日第一審判
決（起訴案號：臺灣士林地方法院檢察署100年度毒偵字第697號
；移送併案審理案號：臺灣士林地方法院檢察署100年度毒偵字
第856號），提起上訴，本院判決如下：
    主  文
上訴駁回。
    事  實
一、張俊德前因施用毒品案件，經臺灣臺中地方法院裁定送觀察
    、勒戒後，認無繼續施用毒品之傾向，於民國88年1月14日
    執行完畢釋放出所，經同院以86年度訴字第350號判決免刑
    確定。復於前開觀察、勒戒執行完畢釋放後5年內之91年間
    ，因施用毒品案件，經臺灣板橋地方法院裁定送觀察、勒戒
    後，認有繼續施用毒品之傾向，再經同院裁定令入戒治處所
    施以強制戒治，並由臺灣板橋地方法院檢察署檢察官提起公
    訴，其中強制戒治部分迭經停止戒治、撤銷停止戒治等程序
    ，嗣因93年1月9日法律修正而未再入所執行，至刑事追訴部
    分，經同院以92年度訴字第469號判決判處有期徒刑7月確定
    。又於92年間因施用毒品案件，經臺灣板橋地方法院以92年
    度訴字第2146號判決判處有期徒刑1年2月確定；另於93年間
    因施用毒品案件，經臺灣板橋地方法院以93年度簡字第3404
    號判決判處有期徒刑6月確定，而前開兩案罪刑，再經同院
    以93年度聲字第2028號裁定應執行刑為有期徒刑1年6月確定
    ，並與上開有期徒刑7月接續執行，於94年8月11日縮短刑期
    假釋出監，所餘刑期付保護管束，於95年1月8日保護管束期
    滿假釋未經撤銷，其未執行之刑，以已執行論。詎張俊德猶
    不知警惕，復分別基於施用第一級毒品海洛因、第二級毒品
    甲基安非他命之犯意，先於100年3月23日下午3時許，在其
    位於新北市○○區○○路1巷2弄18號2樓住處，以注射針筒
    注入體內之方式，施用第一級毒品海洛因1次；再於同年月
    24日某時許，在上址住處，另將甲基安非他命置入玻璃球內
    燒烤後產生煙霧吸食之方式，施用第二級毒品甲基安非他命
    1次。嗣於100年3月25日下午1時50分許，在臺北市○○區○
    ○街2段145號前，因形跡可疑，為警查獲，並當場扣得第一
    級毒品海洛因1包（驗餘淨重0.0812公克）及其所有供施用
    海洛因所用之注射針筒3支，且經警採尿驗悉。
二、案經臺北市政府警察局中正第一分局報請臺灣士林地方法院
    檢察署檢察官偵查起訴暨移送併案審理。
    理  由
壹、證據能力部分：
    按被告以外之人於審判外之言詞或書面陳述，除法律有規定
    者外，不得作為證據，刑事訴訟法第159條第1項定有明文。
    又被告以外之人於審判外之陳述，雖不符刑事訴訟法第159
    條之1至第159條之4之規定，而經當事人於審判程序同意作
    為證據，法院審酌該言詞陳述或書面陳述作成時之情況，認
    為適當者，亦得為證據；當事人、代理人或辯護人於法院調
    查證據時，知有同法第159條第1項不得為證據之情形，而未
    於言詞辯論終結前聲明異議者，視為有前項之同意，刑事訴
    訟法第159條之5亦有明文。查本件被告張俊德及檢察官於言
    詞辯論終結前，均未就本院所認定犯罪事實而經調查採用之
    證據主張有刑事訴訟法第159條第1項不得為證據之情形，本
    院復審酌各該證據作成時之情況，尚無違法及證明力明顯過
    低之瑕疵，認以之作為證據應屬適當，揆諸上開規定，本件
    經調查之證據，均有證據能力。至於本院所引之非供述證據
    部分，經查並非違法取得，亦無依法應排除其證據能力之情
    形，應有證據能力，合先敘明。
貳、實體部分：
一、上揭犯罪事實，業據被告張俊德於原審及本院審理時均坦承
    不諱（見原審卷第32頁反面、第33頁反面、本院卷第29頁反
    面），又被告為警查獲後經警所採集之尿液，經送臺灣尖端
    先進生技醫藥股份有限公司以酵素免疫分析法初驗後，再以
    氣相層析質譜儀法複驗結果，分呈施用第一級毒品海洛因之
    鴉片類藥物嗎啡陽性反應、第二級毒品甲基安非他命陽性反
    應，此有該公司於100年4月8日出具之濫用藥物檢驗報告、
    臺北市政府警察局偵辦毒品案件尿液檢體委驗單各1件在卷
    可稽（見100年度毒偵字第697號卷【下稱偵卷】第68、69頁
    ）。而扣案之白色粉末1包，經送交通部民用航空局航空醫
    務中心鑑驗結果，確含第一級毒品海洛因成分，驗餘淨重0.
    0812公克，有該中心100年4月12日航藥鑑字（原判決誤載為
    「刑鑑字」，應予更正）第000000 0號毒品鑑定書1件在卷
    足憑（見偵卷第70頁）。此外，復有被告所有且供施用第一
    級毒品海洛因所用之注射針筒3支扣案可證。綜上，足認被
    告前開自白與事實相符，可以採信，本件罪證明確，被告犯
    行洵堪認定。
二、按毒品危害防制條例於92年7月9日修正公布，自93年1月9日
    施行，其中第20條、第23條將施用毒品之刑事處遇程序區分
    為「初犯」、「5年內再犯」、「5年後再犯」。依其立法理
    由之說明：「初犯」，經觀察、勒戒或強制戒治，應為不起
    訴處分或不付審理之裁定；經觀察、勒戒或強制戒治執行完
    畢釋放後，「5年內再犯」者，因其再犯率甚高，原實施之
    觀察、勒戒及強制戒治既已無法收其實效，爰依法追訴或裁
    定交付審理。至於經觀察、勒戒或強制戒治執行完畢釋放，
    「5年後再犯」者，前所實施之觀察、勒戒或強制戒治已足
    以遮斷其施用毒品之毒癮，為期自新及協助其斷除毒癮，仍
    用「初犯」規定，先經觀察、勒戒或強制戒治之程序。從而
    ，依修正後之規定，祇於「初犯」及「5年後再犯」2種情形
    ，有其追訴條件之限制，即須於初犯經觀察、勒戒或強制戒
    治釋放後，5年內均無施用毒品之行為，始能認其前所實施
    之觀察、勒戒或強制戒治已足遮斷毒癮，而得於5年後再犯
    時，再予適用初犯之規定，重行觀察、勒戒等程序。倘5年
    內已經再犯，經依法再為保安處分或追訴處罰，縱其第3次
    （或第3次以上）施用毒品之時間，在初犯之保安處分執行
    完畢釋放5年以後，即與「5年後再犯」之情形有別，且因已
    於「5年內再犯」，顯見其再犯率甚高，原實施觀察、勒戒
    或強制戒治，已無法收其實效，自無再經觀察、勒戒及強制
    戒治之必要，應由檢察官逕行起訴，始符新法修正之本旨（
    最高法院95年第7次刑事庭會議決議、97年度臺非字第540號
    判決參照）。查本案被告有如事實欄所載曾因施用毒品案件
    ，經法院裁定送觀察、勒戒，並於執行完畢後5年內再犯施
    用毒品罪，業經追訴及判處罪刑確定等情，有本院被告前案
    紀錄表在卷可參，是被告本件所為各次施用毒品之犯行，距
    離前開觀察、勒戒執行完畢釋放雖均已逾5年，惟被告於上
    開觀察、勒戒執行完畢後5年內，既已再犯施用毒品罪，並
    經追訴、處罰，揆諸前揭說明，本件犯行即與毒品危害防制
    條例第20條第3項所稱之「5年後再犯」有別，是公訴人依法
    追訴，並無不合，自應依法論科。
三、查海洛因及甲基安非他命分別係毒品危害防制條例第2條第1
    項第1款、第2款所列之第一級、第二級毒品。核被告所為，
    係犯毒品危害防制條例第10條第1項之施用第一級毒品罪及
    同條例第10條第2項之施用第二級毒品罪。被告於施用毒品
    海洛因、甲基安非他命而持有各該毒品之低度行為，應分別
    為施用之高度行為所吸收，均不另論罪。其所犯上開施用第
    一級毒品、第二級毒品兩罪間，時間不同，犯意各別，行為
    互殊，應予分論併罰。又臺灣士林地方法院檢察署以100年
    度毒偵字第856號移送併案審理部分，與本件起訴犯罪事實
    完全相同，為事實上同一案件，本院自得併予審究，附此敘
    明。
四、原審本於同上見解，適用毒品危害防制條例第10條第1項、
    第2項之規定，並審酌被告曾因施用毒品犯行而送觀察、勒
    戒及法院判處罪刑確定，仍不知悛悔，復再施用第一級、第
    二級毒品，顯見其無戒絕之決心，惟念其施用毒品乃戕害自
    己身心健康，尚未危及他人，並考量其犯後坦承犯行之犯後
    態度，兼衡其犯罪之動機、目的、生活狀況、智識程度等一
    切情狀，分別量處有期徒刑8月、4月，並依刑法第51條第5
    款規定，定其應執行之刑為有期徒刑10月，並說明扣案之海
    洛因1包（驗餘淨重0.0812公克），係第一級毒品，應依毒
    品危害防制條例第18條第1項前段規定沒收銷燬之，又扣案
    之注射針筒3支，均係被告所有且供本案施用海洛因所用之
    物，業據被告供承在卷，爰依刑法第38條第1項第2款規定併
    予宣告沒收等情。其認事用法，核無違誤，量刑亦屬妥適。
    檢察官上訴意旨略以：被告有如事實欄所載之施用毒品前案
    紀錄，竟仍不知悔改，再犯本件施用第一級、第二級毒品犯
    行，顯見其經前次矯治，對刑罰之回饋力不佳，而原審判決
    之量刑，較前次判決更輕，實難收矯治之效，容有未洽，為
    使罰當其罪，以收一般及個別預防之效，實有必要予以加重
    其刑，為此依法提起上訴，請求撤銷原審判決，並就被告施
    用第一級、第二級毒品之犯行，分別量處有期徒刑10月、9
    月云云。惟按關於刑之量定，係實體法上賦予法院得為自由
    裁量之事項，倘其未有逾越法律所規定之範圍，或濫用其權
    限，即不得任意指為違法（最高法院75年臺上字第7033號判
    例意旨參照），原審判決對被告之量刑，已審酌前述一切情
    狀，並未逾越職權，亦未違反比例原則，已如前述，茲再經
    本院逐一衡酌被告前案各次之犯罪事實、罪名及量刑，較諸
    本案，亦未見本案有量刑過輕情形。核檢察官之上訴意旨，
    僅係就原審之量刑反覆爭執，並未再有其他舉證為憑，其指
    摘原判決不當，為無理由，應予駁回。
據上論斷，應依刑事訴訟法第368條，判決如主文。
本案經檢察官蔡秋明到庭執行職務。
中    華    民    國   100    年    11    月    9     日
                  刑事第十庭  審判長法  官  李麗玲
                                    法  官  賴邦元
                                    法  官  張江澤
以上正本證明與原本無異。
施用第一級毒品部分如不服本判決，應於收受送達後10日內向本
院提出上訴書狀，其未敘述上訴之理由者並得於提起上訴後10日
內向本院補提理由書（均須按他造當事人之人數附繕本）「切勿
逕送上級法院」。
施用第二級毒品部分不得上訴。
                                    書記官  胡新涓
中    華    民    國   100    年    11    月    9     日
附錄本案論罪科刑法條全文：
毒品危害防制條例第10條
施用第一級毒品者，處 6 月以上 5 年以下有期徒刑。
施用第二級毒品者，處 3 年以下有期徒刑。